臺灣高等法院刑事裁定
111年度聲再字第408號
再審聲請人
即受判決人  蕭玉蓮


上列再審聲請人即受判決人因竊盜等案件，對於本院110年度上
易字第1726號，中華民國111年4月19日第二審確定判決（原審案
號：臺灣新竹地方法院110年度易字第104號，起訴案號：臺灣新
竹地方檢察署109年度偵字第4034號），聲請再審，本院裁定如
下：
    主  文
再審及停止刑罰執行之聲請均駁回。  
    理  由
一、聲請意旨略以：
　㈠再審聲請人即受判決人蕭玉蓮（下稱「聲請人」）係透過竹
    北就業服務站應徵而擔任信馨居服有限公司（下稱「信馨公
    司」）之居家照顧服務員（下稱「居服員」）。又依新竹縣
    政府社會局訂定之服務項目「代領、代購、代送」，係由信
    馨公司督導員負責於月初向案主或家屬先收預備金，再交由
    居服員執行。然聲請人於民國109年1月中旬向信馨公司督導
    馮亦寧回報告訴人林秀妹因遭女兒林玉嬌拿走房屋買賣契約
    書，擔心沒房子住而說話異常、精神怪異，馮亦寧卻因此於
    公司群組留言稱聲請人屢勸不聽，不遵守公司所訂不得介入
    案家財產之規定。
　㈡馮亦寧於109年2月19日逼聲請人填寫離職單，係為免聲請人
    向信馨公司請領108年10月7日工作途中車禍之職災費。又馮
    亦寧於109年2月20日，因無法向告訴人或其女林玉嬌收取代
    領、代購、代送之預備金而發生爭執時，林玉嬌稱：「怎麼
    會沒錢，我家錢很多」等語，又拿了記載新臺幣（下同）「
    2萬、2萬、3000（元）」之紙條給聲請人看。且馮亦寧明知
    告訴人之郵局存摺載明聲請人共係代領4萬3000元，卻逼迫
    聲請人交出3萬元，並稱「不交錢，下場會更慘」，此係故
    意對聲請人詐財以掩蓋其罪惡。又馮亦寧亦認為聲請人應交
    還3萬元給林玉嬌，因此向林其堂借款3萬元後，交還告訴人
    ，並由林玉嬌拿走該筆3萬元。嗣於同日下午，馮亦寧為掩
    蓋其尚未收取上開預備金之失職，以信馨公司不給薪為由，
    逼迫聲請人在離職心得單加寫「我已賠了3萬元」；聲請人
    則誤認此係馮亦寧與林玉嬌溝通協調之解決辦法，目的係為
    了使告訴人將補助專款交予林玉嬌保管，待其等溝通清楚，
    就會將上開3萬元交還聲請人。然馮亦寧卻於翌日（109年2
    月21日）搭載告訴人與林玉嬌至警局報案，誆稱聲請人前揭
    「代領」之舉係竊盜行為。
　㈢聲請人於108年12月間，在郵局變更領錢方式，係依告訴人自
    己之決定辦理；而此係因原本負責代告訴人領款之楊道榮抱
    怨告訴人常拿錯印章，且告訴人擔心楊道榮生重病，因此由
    告訴人自己保管存摺及金融卡。本案係因告訴人拜託聲請人
    載其出門領錢，並因告訴人不識字、不會按密碼，因此託付
    聲請人代領，告訴人則坐在車內等著收錢。又因告訴人行動
    不便，聲請人乃邀林其堂協助載告訴人出門，林其堂並曾親
    眼目睹109年1月2日、同年1月16日、2月12日代領之款項錢
    及金融卡均係當場交還告訴人。另聲請人於109年2月19日所
    代領之1萬元，未先經告訴人同意，係因告訴人於同年2月17
    日即同意聲請人代領，用以返還聲請人墊付之「代購費」，
    並因林玉嬌於當日稱要自己照顧告訴人，母女破冰，聲請人
    即以前揭「代購費」當作樂捐，因此回存1萬元。
  ㈣本院110年度上易字第1726號確定判決（下稱「原判決」）沒
    收聲請人之犯罪所得1萬3000元，加計聲請人須繳納之罰金
    （按係10萬元）共11萬3000元，全部強迫聲請人支付，無異
    強迫聲請人扶養告訴人。然原判決未載明聲請人之竊盜動機
    與資金流向，未確實求證、明辨是非，有重大瑕疵。且如依
    本案例，則爾後居服員如代領案主款項，無異一律觸法而成
    立竊盜罪，等同所有居服員均係嫌犯。就此部分，聲請傳訊
    新竹縣諳心照護關懷協會之個案管理師陳惠敏，說明社會福
    利所提供之案主「代領」服務係如何執行？又告訴人每天都
    會花費1200至1500元，會買肉類回家自己煮並吃光，且林玉
    嬌常收走告訴人所購買之肉類及高檔水果，告訴人亦經常表
    示其郵局存摺及其他物品不見、被偷走等語，因此聲請傳訊
    關西照管分站之照顧管理專員邱倩卉，說明告訴人日常生活
    情形與精神狀況，及聲請人前揭「代領」行為是否係依告訴
    人之意思辦理。
　㈤綜上所述，聲請人根本不知自己做錯何事而觸法。爰依刑事
    訴訟法第420條第1項第6款之規定，聲請再審及停止刑罰執
    行，並聲請傳喚證人即個案管理師陳惠敏、照顧管理專員邱
    倩卉，以證明聲請人確無竊盜等犯行等語。
二、按刑事訴訟法第420條第1項第6款關於得為再審之原因規定
    ，雖經修正為「因發現新事實或新證據，單獨或與先前之證
    據綜合判斷，足認受有罪判決之人應受無罪、免訴、免刑或
    輕於原判決所認罪名之判決者。」並增列第3項：「第1項第
    6款之新事實或新證據，指判決確定前已存在或成立而未及
    調查斟酌，及判決確定後始存在或成立之事實、證據。」但
    仍須以該所稱的新事實或新證據，確實足以動搖原確定判決
    所認定的犯罪事實，亦即學理上所謂的確實性（或明確性、
    顯著性）要件，方能准許再審。而聲請再審案件之事證是否
    符合此項要件，其判斷當受客觀存在的經驗法則、論理法則
    所支配，並非聲請人任憑主觀、片面自作主張，即為已足。
    故倘聲請人所主張之新事實或新證據，自形式上觀察，根本
    與原判決所確認之犯罪事實無何關聯，或單獨或與先前之證
    據綜合判斷，無法產生合理懷疑，不足以動搖原確定判決所
    認定之事實者，或對判決確定前已存在且已審酌之證據、事
    實，自為不同之評價，當然無庸贅行其他無益之調查，即不
    能據為聲請再審之原因，自無准予再審之餘地（最高法院10
    9年度台抗字第261號裁定意旨參照）。又法院對於受判決人
    利益有重大關係之事項，為查明再審之聲請有無理由，固得
    依職權調查證據。惟再審聲請人提出之新事實或新證據，倘
    從形式上觀察，並不影響原確定判決認定犯罪事實之事實或
    證據基礎，欠缺動搖原確定判決之可能性，既不得據以聲請
    再審，自無調查之必要（最高法院110年度台抗字第423號裁
    定意旨參照）。
三、經查：
　㈠原判決依憑證人即告訴人林秀妹、告訴人之女林玉嬌、信馨
    公司業務部負責人兼業務督導馮亦寧之證述、聲請人之供述
    、關西郵局帳戶基本資料及交易明細資料、監視器畫面、信馨
    公司附設新竹縣私立信馨居家式服務類長期照顧服務機構離
    職證明書及離職面談紀錄表、個案（即告訴人）與居服員（
    即聲請人）於108年12月至109年2月間之信馨公司居家服務
    代購/繳收支明細表等證據資料，經相互參酌，據以認定聲
    請人確有竊盜、利用自動付款設備詐欺取財等犯行，所為論
    述均有所本。另參酌證人林其堂於本院前審之證述、聲請人
    之供述，說明何以證人林其堂之證述係為迴護聲請人，不足
    資為有利聲請人認定之理由；並已於理由欄內指駁聲請人所
    辯係因告訴人不識字，無法自己去提款機領款，才將提款卡
    交給伊，拜託伊幫忙領錢，所領取之款項係用於支付告訴人
    之生活費；伊並未竊取告訴人之存摺、提款卡，告訴人會要
    求伊帶告訴人去領錢，告訴人不會按提款機，要伊幫忙代領
    ，錢領出後即交予告訴人；伊不記得告訴人上開提款卡之密
    碼，如告訴人當場未講密碼、未拿出提款卡，伊並無法領錢
    ；伊所代領之款項均係經過告訴人同意，領完錢就將現金及
    提款卡交還告訴人，伊並未保管告訴人之提款卡等辯詞，如
    何不足採信（見本院卷第28至37頁、第37至39頁所附原判決
    「理由」欄「貳、實體方面」之「一」及「二㈢」等部分所
    載）。核其論斷，均為事實審法院職權之適當行使，與經驗
    法則及論理法則均無違背。聲請人雖以伊會邀林其堂協助行
    動不便之告訴人出門，且林其堂曾目睹伊代領款項後，將現
    金及金融卡均當場交還告訴人之過程，可證明伊確係「代領
    」，而非竊盜等語。然原判決已於理由內敘明證人林其堂之
    證述不足採信之理由（見本院卷第35至36頁所附原判決「理
    由」欄「貳、實體方面」之「一㈦」部分所載），足認證人
    林其堂之證述業經原判決調查、審酌且不予採信，自非刑事
    訴訟法第420條第1項第6款所指判決確定前已存在或成立而
    未及調查斟酌，或判決確定後始存在或成立之新事實或新證
    據。
　㈡聲請人雖指稱其前揭「代領」行為，係為使告訴人有錢支付
    家計三餐，並提出證人即個案管理師陳惠敏可說明長照服務
    項目中「代領」服務如何執行，證人即照顧管理專員邱倩卉
    則可說明告訴人之日常生活情形與精神狀況，可確認前揭「
    代領」是否係依告訴人自行決定之意旨辦理，足證聲請人並
    無竊盜等犯行。又告訴人不識字、不會辨識阿拉伯數字，既
    不知提款卡功能，亦不會設定密碼，且從未要求聲請人代為
    領錢，而係聲請人帶告訴人至郵局申辦提款卡。又聲請人任
    職之信馨公司規定居服員不得介入客戶（案主）財務，聲請
    人以告訴人名義代購物品之行為，均未獲告訴人之授權等情
    ，業據證人即告訴人、證人即信馨公司督導馮亦寧證述明確
    ，並經原判決認定在卷。另參酌聲請人就告訴人之郵局提款
    卡究係由何人提出申辦、告訴人及其家屬是否同意將存摺及
    提款卡交予聲請人、提領現金是否均先經告訴人同意、告訴
    人是否均陪同在場提領、提領前揭現金款項之過程等情節，
    前後供述不一，足認聲請人所辯伊僅係「代領」，並無竊盜
    等犯行之辯詞，不足採信。聲請意旨所指此部分事證，自形
    式上觀察，不論單獨或結合先前已經存在卷內之各項證據資
    料，予以綜合判斷觀察，均無法產生合理懷疑，不足以動搖
    原確定判決所認定之事實，核與刑事訴訟法第420條第1項第
    6款規定之再審事由不合。聲請人就此部分聲請傳訊證人陳
    惠敏、邱倩卉，經核均無調查之必要。
　㈢其餘聲請意旨，無非係就原確定判決採證認事用法之職權行
    使，徒憑己意，為相異評價，均不符刑事訴訟法所規定之再
    審事由。
四、綜上所述，聲請人本件再審之聲請，並無理由，應予駁回。
    又本件再審之聲請既經駁回，則聲請人聲請裁定停止刑罰之
    執行，亦失所附麗，應併予駁回。
據上論斷，依刑事訴訟法第434條第1項，裁定如主文。
中　　華　　民　　國　　111 　年　　10　　月　　24　　日
                  刑事第十三庭  審判長法　官  吳冠霆
                                      法　官  柯姿佐
                                      法　官  陳勇松
以上正本證明與原本無異。
不得抗告。
                                      書記官  施瑩謙
中　　華　　民　　國　　111 　年　　10　　月　　26　　日